【裁判字號】    97,聲,149
【裁判日期】    970328
【裁判案由】    返還提存物
【裁判全文】
臺灣臺北地方法院民事裁定               97年度聲字第149號
聲請人即債權人  永豐商業銀行股份有限公司
                （原名稱臺北國際商業銀行股份有限公司）
法 定 代 理 人  丙○○
代    理    人  乙○○
相對人即債務人  甲○○
                丁○○
              （原名賴惠菁）
上列當事人間本院九十五年度存字第三四七四號提存事件，聲請
人聲請返還提存物，本院裁定如下：
    主    文
本院民國九十五年度存字第三四七四號提存事件聲請人所提存之
擔保金新臺幣貳拾萬壹仟元，准予返還。
    理    由
一、按有下列各款情形之一者，法院應依供擔保人之聲請，以裁
    定命返還其提存物或保證書：(一)應供擔保之原因消滅者；(二)
    供擔保人證明受擔保利益人同意返還者；第一百零二條第一
    項、第二項及第一百零三條至前條之規定，於其他依法令供
    訴訟上之擔保者準用之，民事訴訟法第一百零四條第一項第
    一款、第二款、第一百零六條前段定有明文。又因釋明假扣
    押之原因而供之擔保，係擔保債務人因假扣押所應受之損害
    ，故必待無損害發生，或債權人本案勝訴確定，或就所生之
    損害已經賠償時，始得謂供擔保之原因消滅，最高法院五十
    三年台抗字第二七九號著有判例闡釋甚明。
二、本件聲請人與相對人間請求清償借款事件，聲請人前遵本院
    民國九十五年度裁全字第七二０七號裁定為擔保假扣押，曾
    提供現金新臺幣（下同）二十三萬一千元為擔保物，對相對
    人之財產在六十九萬零二百九十三萬元範圍內為假扣押，並
    以本院九十五年度存字第三四七四號提存事件提存在案。
三、茲聲請人主張，該事件相對人丁○○部分，聲請人即債權人
    本案全部勝訴確定、應供擔保原因消滅，相對人甲○○部分
    業已同意返還該提存物，爰依首開規定聲請發還擔保金，並
    提出本院九十五年度裁全字第七二０七號民事裁定、九十五
    年度存字第三四七四號提存書、九十五年度促字第二五四七
    四號支付命令暨確定證明書、同意書、印鑑證明為證。
四、經本院職權調取本院九十五年度裁全字第七二０七號、執全
    字第二四八二號、存字第三四七四號、促字第二五四七四號
    卷宗審認結果：
（一）聲請人係於九十五年六月八日以相對人丁○○曾於九十四
      年一月三十一日邀同相對人甲○○為連帶保證人，與聲請
      人訂立借款契約（聲請人原名稱臺北國際商業銀行股份有
      限公司，九十五年十一月十三日與建華商業銀行股份有限
      公司合併，並更名為聲請人即「永豐商業銀行股份有限公
      司」，相對人丁○○原名賴惠菁，九十六年十月十一日更
      名) ，約定由相對人丁○○向聲請人借款八十萬元，借款
      期間自九十四年二月一日起至九十九年二月一日止，利息
      按年息百分之十三‧五固定計算，分六十期本息平均攤還
      ，如有任何一宗債務不依約清償本金或不依約付息，債務
      視為全部到期，詎相對人丁○○僅清償本息至九十五年一
      月一日止，即未依約清償，債務視為全部到期，尚積欠六
      十九萬零二百九十三元，及自九十五年一月二日起按約定
      利率計算之利息以及自九十五年二月二日起算之違約金，
      爰聲請供擔保就相對人之財產在六十九萬零二百九十三元
      範圍內為假扣押，經本院於九十五年六月八日以九十五年
      度裁全字第七二０七號裁定准許，聲請人乃提供二十三萬
      一千元以本院九十五年度存字第三四七四號提存事件提存
      在案。
（二）而聲請人旋於九十五年七月依民事訴訟法第六編督促程序
      之規定，以相對人丁○○曾於九十四年一月三十一日邀同
      相對人甲○○為連帶保證人，與聲請人訂立借款契約，約
      定由相對人丁○○向聲請人借款八十萬元，借款期間自九
      十四年二月一日起至九十九年二月一日止，利息按年息百
      分之十三‧五固定計算，分六十期本息平均攤還，如有任
      何一宗債務不依約清償本金或不依約付息，債務視為全部
      到期，詎相對人丁○○僅清償本息至九十五年一月一日止
      ，即未依約清償，債務視為全部到期，尚積欠六十九萬零
      二百九十三元，及自九十五年一月二日起按約定利率計算
      之利息以及自九十五年二月二日起算之違約金為由，聲請
      對債務人即相對人丁○○發支付命令，經本院核發九十五
      年度促字第二五四七四號支付命令，命債務人丁○○向債
      權人即聲請人清償六十九萬零二百九十三元，及自九十五
      年一月二日起至清償日止，按週年利率百分之十三‧五計
      算之利息，以及自九十五年二月二日起至清償日止，逾期
      六個月以內者，按上開利率百分之十，逾期超過六個月部
      分，按上開利率百分之二十計算之違約金，並賠償督促程
      序費用新臺幣一千元，該支付命令業已合法送達相對人丁
      ○○，相對人丁○○未於法定期間內異議而確定，而債務
      人對於支付命令未於法定期間合法提出異議者，支付命令
      與確定判決有同一之效力，民事訴訟法第五百二十一條第
      一項亦有明文，揆諸首揭法條、說明，本件聲請人就相對
      人丁○○部分應供擔保之原因已因聲請人本案訴訟全部勝
      訴確定而消滅，堪以認定。
（三）同意書上相對人甲○○印文，與印鑑證明所示印文核屬相
      符。
五、從而，聲請人聲請發還擔保金，尚無不合，應予准許。
中    華    民    國    97    年    3     月    28    日
                    民事第一庭  法  官  洪文慧
以上正本係照原本作成。
如對本裁定抗告須於裁定送達後十日內向本院提出抗告狀，並繳
納抗告費新臺幣一千元。
中    華    民    國    97    年    3     月    28    日
                                書記官  林芝儀


司法院資訊處製作；財團法人民間司法改革基金會備份。
